【裁判字號】    99,訴緝,180
【裁判日期】    990531
【裁判案由】    毒品危害防制條例
【裁判全文】
臺灣臺中地方法院刑事判決             99年度訴緝字第180號
公  訴  人  臺灣臺中地方法院檢察署檢察官
被      告  乙○○
上列被告因毒品危害防制條例案件，經檢察官提起公訴（98年度
毒偵字第3365號），被告於準備程序就被訴事實為有罪之陳述，
本院合議庭裁定由受命法官獨任逕行簡式審判程序，並予判決如
下：
    主    文
乙○○施用第一級毒品，累犯，處有期徒刑玖月，扣案之海洛因
壹包（送驗時淨重零點零零伍公克、驗餘僅剩殘渣袋）、殘留海
洛因之空袋捌個，均沒收銷燬之；又施用第二級毒品，累犯，處
有期徒刑肆月，扣案之殘留甲基安非他命之空袋伍個，均沒收銷
燬之；另扣案之甲基安非他命吸食器五組，均沒收。應執行有期
徒刑壹年，扣案之海洛因壹包（送驗時淨重零點零零伍公克、驗
餘僅剩殘渣袋）、殘留海洛之空袋捌個及殘留甲基安非他命之空
袋伍個，均沒收銷燬之；另扣案之甲基安非他命吸食器五組，均
沒收。
    犯罪事實及理由
一、乙○○前因施用毒品案件，經本院以八十九度少調字第九六
    七號裁定送觀察、勒戒後，認無繼續施用毒品之傾向，於民
    國八十九年十月四日執行完畢釋放，並經本院以八十九年度
    少調字第九六七號為不付審理裁定確定。又於九十三年間，
    因施用第一、二級毒品案件，經本院以九十三年訴字二一四
    五號判處應執行有期徒刑一年六月確定，於九十五年六月九
    日縮短刑期假釋出監，而於九十五年六月二十八日保護管束
    期滿，未經撤銷假釋，以已執行完畢論。詎猶不知悔改，復
    基於施用第一級毒品犯意，於九十八年八月二十三日某時，
    在台中市○區○○街一三五號居住處，以將海洛因摻入香煙
    內點燃吸食之方式，施用第一級毒品海洛因一次；另基於施
    用第二級毒品犯意，於九十八年八月二十六日下午四時許，
    亦在台中市○區○○街一三五號居住處，以將甲基安非他命
    置入玻璃球後燒烤之方式，施用第二級毒品甲基安非他命一
    次。嗣於九十八年八月二十六日下午五時三十分許，為警在
    台中市○區○○街一三五號搜索而查獲，嗣並扣得乙○○所
    有之海洛因一包（送驗時淨重０．００五公克，驗餘僅剩殘
    渣袋）、殘留海洛因之空袋八個、殘留甲基安非他命之空袋
    五個，及乙○○所有供其施用甲基安非他命所用之吸食器五
    組等物。
二、上開犯罪事實，業據被告乙○○於本院審理時坦承不諱，且
    被告為警查獲後所採取之尿液經送驗結果，呈海洛因代謝物
    嗎啡陽性反應及甲基安非他命陽性反應，有中山醫學大學附
    設醫院檢驗科藥物檢測中心九十八年九月十日出具之尿液檢
    驗報告附卷可稽（見偵查卷第14頁）。另被告為警查獲時所
    扣得之白色粉末一包，經送鑑驗後確實含有海洛因（送驗時
    淨重０．００五公克，驗餘僅剩殘渣袋），亦有行政院衛生
    署草屯療養院九十八年九月二日草療鑑字第0980800178號鑑
    定書一份附卷可參（見本院九十八年度訴字第三五００號卷
    第10頁），此外，復有被告所有之殘留海洛因之空袋八個、
    殘留甲基安非他命之空袋五個，及其所有供其施用甲基安非
    他命所用之吸食器五組等物扣案可資佐證。足見被告自白與
    事實相符。本件事證明確，被告犯行堪以認定。
三、按毒品危害防制條例於九十二年七月九日修正公布，並自九
    十三年一月九日施行，其中第二十條、第二十三條將施用毒
    品之刑事處遇程序，區分為「初犯」及「五年內再犯」、「
    五年後再犯」。依其立法理由之說明：「初犯」，經觀察、
    勒戒或強制戒治後，應為不起訴處分或不付審理之裁定；而
    經觀察、勒戒或強制戒治執行完畢釋放後，「五年內再犯」
    者，因其再犯率甚高，原實施之觀察、勒戒或強制戒治既已
    無法收其實效，爰依追訴或裁定交付審理。至於經觀察、勒
    戒或強制戒治執行完畢釋放後，「五年後再犯」者，前所實
    施之觀察、勒戒或強制戒治已足以遮斷其施用毒品之毒癮，
    為期自新及協助其斷除毒癮，仍適用「初犯」規定，先經觀
    察、勒戒或強制戒治之程序。從而依修正之規定，僅限於「
    初犯」及「五後再犯」二種情形，始應先經觀察、勒戒或強
    制戒治程序。倘被告於五年內已再犯，經依法追訴處罰，縱
    其第三次（或有第三次以上）再度施用毒品之時間，在初犯
    經觀察、勒戒或強制戒治執行完畢釋放五年以後，已不合於
    「五年後再犯」之規定，且因已於「五年內再犯」，顯見其
    再犯率甚高，原實施觀察、勒戒或強制戒治，已無法收其實
    效，即應依該條例第十條處罰（最高法院九十五年第七次刑
    事庭會議決議參照）。查本件被告前因施用毒品案件，經本
    院以八十九度少調字第九六七號裁定送觀察、勒戒後，認無
    繼續施用毒品之傾向，於八十九年十月四日執行完畢釋放，
    並經本院以八十九年度少調字第九六七號為不付審理裁定確
    定。惟其後於五年內又於九十三年間，因施用第一、二級毒
    品案件，經本院以九十三年訴字二一四五號判處應執行有期
    徒刑一年六月確定，有卷附臺灣高等法院被告前案紀錄表可
    參。被告本案施用毒品之犯行，雖係在前次觀察勒戒執行完
    畢五年後所犯，惟被告初犯經觀察、勒戒程序後，五年內即
    再因施用毒品案件經法院判刑確定執行完畢，詳如前述，顯
    見其並非執行完畢後五年內均無任何施用毒品之犯行，則依
    前揭決議，被告所為本件施用毒品之犯行，已無「初犯」或
    「五年後再犯」規定之適用，自無須再重新施予觀察、勒戒
    或強制戒治之處遇程序，而應依毒品危害防制條例第二十三
    條第二項規定，直接訴追處罰。
四、按海洛因、甲基安非他命分屬毒品危害防制條例第二條第二
    項第一款、第二款所指之第一級、第二級毒品，核被告乙○
    ○所為，應係犯毒品危害防制條例第十條第一項之施用第一
    級毒品罪、同法條第二項之施用第二級毒品罪。被告施用前
    後持有第一級毒品及吸食前持有第二級毒品之低度行為，分
    別為其施用第一級毒品及第二級毒品之高度行為所吸收，均
    不另論罪。另被告有前揭犯罪事實欄所載之經有期徒刑宣告
    及執行完畢之情形，此有前開臺灣高等法院被告前案紀錄表
    在卷可按，被告於有期徒刑執行完畢後，五年以內故意再犯
    本件皆為有期徒刑以上之二罪，咸應依刑法第四十七條第一
    項之規定論以累犯，並俱予以加重其刑。被告所犯前開二罪
    間，犯意各別，罪名、行為且互殊，應予分論併罰。爰審酌
    被告前已因施用毒品犯行經觀察、勒戒及徒刑之執行，竟仍
    故態復萌，復行施用毒品不輟，無視於毒品對於自身健康之
    戕害及國家對於杜絕毒品犯罪之禁令；惟衡酌施用毒品係屬
    自戕行為，被告犯罪手段尚屬平和，亦未因此而危害他人，
    所生損害尚非鉅大，而被告於犯後亦坦承犯行，尚見悔意之
    犯罪後態度，暨施用毒品者均有相當程度之成癮性及心理依
    賴，其犯罪心態與一般刑事犯罪之本質並不相同，應側重適
    當之醫學治療及心理矯治為宜等一切情狀，分別量處如主文
    所示之刑，並定其應執行之刑；其施用第二級毒品罪行之部
    分，因與不得易科之他罪併合處罰結果而不得易科罰金，自
    毋庸另贅為易科罰金折算標準之記載。扣案之海洛因一包（
    送驗時淨重０．００五公克，驗餘僅剩殘渣袋）、殘留海洛
    因之空袋八個及殘留甲基安非他命之空袋五個，因殘留有第
    一級毒品海洛因或第二級毒品甲基安非他命，且無從分離，
    應一併視為毒品，而應依毒品危害防制條例第十八條第一項
    前段規定，予以宣告沒收銷燬之；另扣案之吸食器五個，係
    被告所有供其施用第二級毒品甲基安非他命所用之物，業經
    被告供明在卷，則依刑法第三十八條第一項第二款之規定宣
    告沒收。末者，本件並未因被告所供述之毒品來源而查獲其
    他正犯或共犯之情形，蓋被告雖於警、偵訊時曾供稱其毒品
    係向綽號「阿南」之男子購得，然遍查全卷並未有因此查獲
    該人之資料可參，亦未有該男子之真實姓名、年籍可查，是
    本件自無毒品危害防制條例第十七條第一項減輕或免除其刑
    規定之適用，亦併予敘明。
據上論斷，依刑事訴訟法第二百七十三條之一第一項、第二百九
十九條第一項前段，毒品危害防制條例第十條第一項、第二項、
第十八條第一項前段，刑法第十一條前段、第四十七條第一項、
第五十一條第五款、第三十八條第一項第二款，判決如主文。
本案經檢察官甲○○到庭執行職務。
中    華    民    國    99    年    5     月    31    日
                  刑事第二庭    法  官  曾佩琦
以上正本證明與原本無異。
如不服本判決應於收受判決後十日內向本院提出上訴書狀，並應
敘述具體理由；其未敘述上訴理由者，應於上訴期間屆滿後二十
日內向本院補提理由書（均須按他造當事人之人數附繕本）「切
勿逕送上級法院」。
                                書記官  林念慈
中    華    民    國    99    年    5     月    31    日
附錄本案論罪科刑法條：
【毒品危害防制條例第十條】
  施用第一級毒品者，處六月以上五年以下有期徒刑。
  施用第二級毒品者，處三年以下有期徒刑。

司法院資訊處製作；財團法人民間司法改革基金會備份。
